臺中高等行政法院判決　　　　　　　　　　　　　　　　九十三年度訴字第一九號
　　　　　　　　　　　　　　　.
　原　　　告　甲○○
　被　　　告　臺中市政府
　代　表　人　乙○○
　訴訟代理人　丙○○
右當事人間因建築法事件，原告不服內政部中華民國九十二年十一月十八日台內訴字
第○九二○○○七六四七號訴願決定，提起行政訴訟，本院判決如左︰
　　主  文
原告之訴駁回。
訴訟費用由原告負擔。
    事　實
一、事實概要：
    原告於門牌號碼臺中市○○區○○路一段一五八號一樓建築物開設「楊蕎菀教師
    舞蹈聯誼」，惟該建築物使用執照原核准用途為「店房、住房」，經被告所屬聯
    合稽查小組於民國（下同）九十二年七月十五日赴現場稽查，發現原告未經申請
    許可擅自變更系爭建築物用途，作為「飲酒店附設卡拉ＯＫ」使用，被告認原告
    違反建築法第七十三條第二項規定，乃依同法第九十一條第一項第一款規定，以
    九十二年八月二十日中工管字第○九二○○一四二五五號處分書裁處原告新臺幣
    （下同）六萬元罰鍰，並限於九十二年九月二十日前改善完畢（恢復原狀）或補
    辦手續。原告不服，以其二十年前即對國際標準舞深感興趣，並參加國際性及全
    國性比賽獲獎，於三個月前，因舞蹈界朋友、學生提議，將客廳整修、裝璜，讓
    大家有聚會、聯誼場所，並藉此切磋舞技，而原告提供茶點並無買賣、營業事實
    等情，提起訴願，遭決定駁回，遂提起行政訴訟。
二、兩造聲明：
    (一)原告聲明求為判決：訴願決定及原處分均撤銷。
    (二)被告聲明求為判決：
    　1.駁回原告之訴。
    　2.訴訟費用由原告負擔。
三、兩造陳述：
    (一)原告主張：
      原告從事國際標準舞蹈教學，一生奉公守法，修身行善（慈濟基金會資深會員
      ），被告認定事實與實情不符，原告受此冤屈，情何以堪。該六萬元罰鍰事小
      ，惟原告於舞蹈界二十多年來的形象、聲譽毀於一旦，才是奇恥大辱，損失可
      謂慘烈。
　　(二)被告答辯：
      1.本件原告使用臺中市○○區○○路一段一五八號地上一樓建築物，系爭建築
        物經比對原使用執照核准用途及原核准圖說為：店房（屬建築法第七十三條
        執行要點附表一、建築物使用分類之Ｇ類３組供一般門診、零售、日常服務
        之場所）。本建築物前經被告所屬目的事業主管機關經濟局分別於九十二年
        六月十七日、九十二年七月十五日至現場執行「維護公共安全方案」影響治
        安行業聯合稽查時，發現原告於上開地址店招「楊蕎菀教師舞蹈聯誼」，實
        際經營「飲酒店附設卡拉ＯＫ場所」（屬建築法第七十三條執行要點附表一
        、建築物使用分類之Ｂ類１組供娛樂消費，且處封閉或半封閉之場所），未
        經申請許可擅自變更建築物使用用途違規事實至為明確，且經現場工作人員
        柳宜人於九十二年七月十五日稽查紀錄表簽名無誤。
　　　2.關於本件實際營業項目乙節，依九十二年六月十七日、九十二年七月十五日
        之被告執行維護公共安全方案聯合紀錄表，目的事業主管機關（被告所屬經
        濟局）業明載為飲酒店附設卡拉ＯＫ在卷，且使用現場設有視聽歌唱設備、
        菸酒若干及小菜，有稽查照片附卷可稽。另被告所屬經濟局於九十二年七月
        二十四日以府經商字第○九二○一一○八○八號函，依違反商業登記法第三
        條規定，依同法第三十二條第一項規定除命令停業外，並處罰鍰新台幣一萬
        五千元在案。故系爭建築物使用事實，實屬建築法第七十三條執行要點附表
        一規定，為建築物使用分類為Ｂ類１組供娛樂消費，且處封閉或半封閉之場
        所。
      3.又被告核發之（七十）中工建使字第二三五五號使用執照，土地使用分區為
        住宅區，依都市計畫法臺灣省施行細則第十五條規定略為：「住宅區為保護
        居住環境而劃定，不得為下列建築物及土地之使用：：：十一舞廳（場）、酒
        家、酒吧（廊）、特種咖啡茶室、浴室、妓女戶或其他類似之營業場所。：
        ：：」。另依建築法第七十七條規定略為：「建築物所有權人、使用人應維
        護建築物合法使用與其構造及設備安全。：：」，違反建築法第七十七條者
        ，建築法第九十一條業已明文訂定處罰規定。被告遵依上開法規意旨，著實
        執行行政院八十七年十二月二十六日台八七內字第六三六一六號函（維護公
        共安全方案／營建管理部分）以維護本市建築物公共安全，自無不合。
　　　4.經核系爭建築物之使用用途，業經原告擅自跨類變更使用（Ｇ類３組擅自變
        更為Ｂ類１組），除需檢討土地使用分區管制相關規定外，續應依「建築法
        第七十三條執行要點」規定檢討，其檢討項目分為二十項，該檢討項目依不
        同變更用途對象，分對特定建築物、建築物主要設備、防火避難設施、最低
        活載重等訂定變更使用之檢討規定，以維建築物使用安全之意旨。系爭建築
        物未經辦理變更使用且業已擅自變更使用，顯已違反建築法第七十三條第二
        項：「建築物應依核定之使用類組使用，其有變更使用類組或有第九條建造
        行為以外主要構造、防火區劃、防火避難設施、消防設備、停車空間及其他
        與原核定使用不合之變更者，應申請變更使用執照。：：：」之規定，爰依
        建築法第九十一條第一項第一款規定，以九十二年八月二十日中工管字第○
        九二○○一四二五五號處分書處以建築物使用人罰鍰，並無不當。
　　理  由
一、按「建築物應依核定之使用類組使用，其有變更使用類組或有第九條建造行為以
    外主要構造、防火區劃、防火避難設施、消防設備、停車空間及其他與原核定使
    用不合之變更者，應申請變更使用執照。：：：」、「有左列情形之一者，處建
    築物所權人、使用人、機械遊樂設施之經營者新臺幣六萬元以上三十萬元以下罰
    鍰，並限期改善或補辦手續，屆期仍未改善或補辦手續而繼續使用者，得連續處
    罰，並限期停止其使用。必要時，並停止供水供電、封閉或命其於限期內自行拆
    除，恢復原狀或強制拆除：一違反第七十三條第二項規定，未經核准變更使用擅
    自使用建築物者。」為建築法第七十三條第二項、第九十一條第一項第一款所明
    定。
二、本件原告於坐落臺中市○○區○○路一段一五八號一樓之建築物開設「楊蕎菀教
    師舞蹈聯誼」，上述建築物領有被告所屬工務局核發之（七十）中工建使字第二
    三五五號使用執照，原核准用途為「店房、住房」（屬建築物使用分類Ｇ類３組
    、Ｈ類２組），經被告所屬聯合稽查小組於九十二年七月十五日赴現場稽查，發
    現原告未經申請許可擅自變更系爭建築物用途作為「飲酒店附設卡拉ＯＫ」（屬
    Ｂ類ｌ組）使用（現場有視聽歌唱設備、菸酒若干及小菜），被告認原告違反建
    築法第七十三條第二項規定，乃以同法第九十一條第一項第一款規定，以九十二
    年八月二十日中工管字第○九二○○一四二五五號處分書裁處原告六萬元罰鍰，
    並限於九十二年九月二十日前改善完畢（恢復原狀）或補辦手續。原告不服，循
    序提起本件行政訴訟，為如事實欄所載之主張。經查：
    (一)原告使用之臺中市○○區○○路一段一五八號地上一樓建築物，係於八十八年
      七月二十五日由同市國校巷七九弄六六號整編而來，而臺中市北屯區國校巷七
      九弄六六號核定使用用途為「店房、住房」（屬建築物使用分類Ｇ類３組、Ｈ
      類２組），有臺中市北屯區戶政事務所九十二年八月七日中市北屯戶字第九二
      ○五八五一號函及臺中市工務局（七十）中工建使字第二三五五號使用執照影
      本各一件在本院卷可稽。
    (二)惟經被告所屬聯合稽查小組於九十二年七月十五日前往臺中市○○區○○路一
      段一五八號地上一樓建築物稽查，現場設有卡拉ＯＫ舞台、電視螢幕等視聽歌
      唱設備，其旁並有酒櫃、沙發桌椅，酒櫃內置有煙酒，桌上留有空酒瓶及小菜
      二碟，並有標示化粧室位置壓克力板。另稽查紀錄表並經現場工作人員柳宜人
      簽名，業者陳述意見欄亦載明「本人積極辦理營證與設籍課稅」，此有被告執
      行維護公共安全方案聯合稽查紀錄表二紙、相片五紙附卷可憑。則原告如僅提
      供該址做為跳舞聯誼場所，而未做營業使用，又何以除設置視聽歌唱設備外，
      又設有營業場所使用之酒櫃（內置有煙酒）、壓克力指示牌、並備有小菜及專
      人管理？是證人柳宜人於本院證稱：伊之住所在系爭建築物附近，晚上有空時
      就會過去，始在稽查紀錄表上簽名，不能以系爭建物擺設卡拉ＯＫ歌唱設備或
      酒類小菜，即認定原告經營飲酒店等語，應係迴護原告之詞，不足採信。是系
      爭建物之建築使用分類顯已變更為Ｂ類（商業類）１組之提供伴唱視聽設備，
      供人唱歌之視聽歌唱場所，原告既擅自變更系爭建物之用途，依上揭規定，自
      應受罰。原處分認系爭建物係飲酒店（依建築物使用分類使用項目舉例表係指
      備有服務生陪侍，供應酒類或其他飲料之場所）附設卡拉ＯＫ之場所雖有未恰
      ，惟處分書違規事實仍指擅自供Ｂ１類組使用，且引據建築法第七十三條第二
      項、第九十一第一項第一款予以處罰，自無不合，仍應予維持。訴願決定駁回
      原告之訴願亦無違誤。原告聲明求為撤銷，為無理由，應予駁回。
據上論結，本件原告之訴為無理由，爰依行政訴訟法第一百九十五條第一項後段、第
九十八條第三項前段，判決如主文。
中　　華　　民　　國　　 九十三　　 年　　　 三　　　 月　　 三十一　　 日
                 臺 中 高 等 行 政 法 院   第 二 庭
                                審 判 長 法 　　 官　胡　國　棟
                                         法 　　 官　林　秋　華
                                         法  　　官　王　德　麟
右正本證明與原本無異。
如不服本判決，應於判決送達後二十日內向本院提出上訴書狀，其未表明上訴理由者
，應於提起上訴後二十日內向本院提出上訴理由書（須依對造人數附具繕本）；如於
本判決宣示或公告後送達前提起上訴者，應於判決送達後二十日內補提上訴理由書（
須附繕本）。未表明上訴理由者，逕以裁定駁回。
提起上訴應預繳送達用雙掛號郵票三九○元（三十四元及五元郵票各十份）。
中　　華　　民　　國　　 九十三　　 年　　　 三　　　 月　　 三十一　　 日
 　　　　　　　　　　　　　　　　　　　　法院書記官　蔡　宗　融
